最高法院刑事判決　　　　　　　　　　　　　　　八十七年度台上字第四四一五號
　　上　訴　人　丙○○
　　　　　　　　乙○○
　　　　　　　　甲○○
　　　　　　　　丁○○
右上訴人等因妨害自由等罪案件，不服台灣高等法院台南分院中華民國八十六年四月
三日第二審更審判決（八十五年度上更(一)字第四八六號，起訴案號：台灣台南地方法
院檢察署八十三年度偵字第八八一三、八九○九、九三八○號），提起上訴，本院判
決如左：
    主  文
上訴駁回。
    理  由
按刑事訴訟法第三百七十七條規定，上訴於第三審法院，非以判決違背法令為理由，
不得為之。是提起第三審上訴，應以原判決違背法令為理由，係屬法定要件。且必須
依據卷內資料為具體指摘，並足據以辨認原判決已具備違背法令之形式，始屬相當。
本件原判決認定上訴人乙○○曾犯盜匪罪，經臺灣高等法院判處有期徒刑六年確定，
於民國八十三年三月二十一日執行完畢，猶不知悔改。緣上訴人丙○○與黃文良、張
美慧、翁耀文合夥，在臺南市○○路二三五號以「光正行」名義經營皮件生意。嗣翁
耀文與丙○○因財務糾紛，欲與丙○○解除合夥關係，而向光正行之員工即上訴人乙
○○提及欲拆夥之事。乙○○乃於八十三年六月十九日晚上，在臺南市來電ＫＴＶ，
向丙○○提及翁耀文欲拆夥一事，丙○○極為不悅，即向乙○○、及上訴人丁○○二
人提議將翁耀文、黃文良、張美慧強行押出，以商談光正行之事務。丙○○即與乙○
○、丁○○，及另由丁○○邀同在場之上訴人甲○○基於共同之犯意，於翌（二十）
日凌晨三時許，同往臺南市○○○路○段九十七號四樓丙○○住處，丙○○即向乙○
○、丁○○、甲○○表示不須挾持翁耀文等人外出，改為在該住處談判，並要乙○○
、丁○○、甲○○將住同址二、三樓之黃文良、張美慧及翁耀文強押下樓。乙○○乃
先至廚房取菜刀、水果刮刀、水果刀各一把，並將水果刮刀、水果刀分交甲○○、丁
○○。甲○○深覺不妥，將自己持有之該水果刮刀放回廚房。乙○○即與丁○○同上
二樓黃文良、張美慧二人所住房間，由乙○○敲開門後，以該菜刀抵住黃文良脖子，
揚言：「丙○○有事找你們，這是菜刀，不要逼我拿槍出來！」云云。並以雙手搭在
黃文良、張美慧肩上強押下一樓，並由丁○○看守黃、張二人。復由乙○○、甲○○
上三樓翁耀文所住房間，由乙○○敲開門後，將菜刀架於翁耀文脖子上說：「丙○○
有事找你！」。翁耀文表示要穿上外衣褲再下樓，然坐於床沿穿著時，因心肌病變而
昏倒在地，經乙○○、甲○○通知丙○○等人送醫急救，仍因心因性猝死等情。因而
撤銷第一審判決，改判論處上訴人丙○○、乙○○、甲○○、丁○○共同連續以其他
非法方法剝奪人之行動自由，因而致人於死（乙○○為累犯）罪刑之判決。業已明
上開事實，已據上訴人丙○○、乙○○二人於警訊中供承不諱。上訴人丁○○、甲○
○二人於警訊及偵查中亦供承丙○○要渠等將黃文良、張美慧、翁耀文等人押出談判
，若有反抗即予修理，乙○○持菜刀先押黃文良、張美慧二人，要其二人不准反抗，
將其二人押下樓；又乙○○將菜刀抵住翁耀文脖子等語。核與被害人黃文良、張美慧
二人於警訊及第一審指訴被押情節相符，證人蘇素珍於警訊時亦證稱：有聽到丙○○
說要乙○○、丁○○、甲○○押三個人等語。而被害人翁耀文於被強押時，因心肌病
變致心因性猝死，亦經檢察官督同法醫師相驗解剖屍體鑑定屬實，此有鑑定書在卷足
稽。又翁耀文於半夜突被菜刀架於脖子上受驚，會導致心肌病變昏倒，心因性猝死等
情，亦有台灣高等法院檢察署八十六、一、十五檢仁醫字第三四八號函足憑。上訴人
四人對半夜突以菜刀架於他人脖子上，客觀上會引起他人驚嚇，致生心因性猝死之結
果，當有預見之可能，竟推由上訴人乙○○於半夜持刀抵住被害人翁耀文脖子欲予強
押，致被害人翁耀文因為驚嚇，導致心因性猝死，該強押行為與被害人翁耀文之死亡
，應有相當因果關係，事證明確，為其所憑之證據及認定之理由。而以上訴人乙○○
、丁○○、甲○○三人均聽命於上訴人丙○○行事，且案發時上訴人四人均在場，其
四人間對上開犯行，自有犯意聯絡，行為分擔。又被害人翁耀文屍體解剖時，其心室
有輕度擴大之症狀，其症狀屬輕微，且依上開台灣高等法院檢察署函說明，翁耀文該
心室輕度擴大之症狀，與其因心因性猝死無關。另上訴人四人及被害人黃文良、張美
慧二人於警訊及偵審歷次供述及指訴內容，細節雖有些許不一致，惟渠等對上訴人四
人強押被害人黃文良等人，及被害人翁耀文因被押時當場昏倒死亡之供述則相符合，
尚難以渠等供述及指訴稍有歧異，而為上訴人等有利之認定。上訴人丙○○辯稱：僅
要乙○○等人將黃文良等人帶下樓，並未要乙○○等人以持刀強押方式為之，且翁耀
文之死亡與渠等無關云云；上訴人乙○○、丁○○二人辯辯：渠等雖分持菜刀、水果
刀上樓，惟均未持之架於黃文良、翁耀文二人之脖子上云云；上訴人甲○○辯稱：伊
未帶刀，亦無不法行為云云；均屬飾卸之詞，不足採信，分別於理由內予以指駁及說
明。上訴人等上訴意旨略稱：黃文良、張美慧二人警訊中僅指訴上訴人乙○○持菜刀
一把，於第一審始指稱乙○○持菜刀架在渠等脖子上，其前後指述不一，不足作為上
訴人等不利之證據；又乙○○若一手持菜刀，不可能雙手搭在黃文良、張美慧二人肩
上強押下樓，原判決採證有違經驗法則；另上訴人甲○○警訊中供稱伊站在三樓樓梯
口，由乙○○進入，伊聽到「碰」一聲，進入見翁耀文倒在地上，則上訴人甲○○既
站在三樓之轉角樓梯口，當未能看到乙○○以菜刀架在翁耀文脖子上，且乙○○亦否
認持菜刀架在翁耀文脖子上，原判決認上訴人甲○○有上開非行，其採證有違論理法
則；再者，上訴人等僅令黃文良等人下樓商討公司營業方針，未持刀架住黃文良等人
，上訴人等人之行等尚難認該當於刑法第三百零二條第一項之罪；又翁耀文之死亡是
否因被以刀架於脖子上驚嚇致死﹖抑或是其本身罹疾病綜合而生之結果﹖原審判未審
認明白，遽論以上訴人加重結果罪名，其調查能事亦有未盡云云，指摘原判決不當。
惟證據之取捨，屬於事實審法院之職權，上訴意旨泛詞指摘原判決採證違反經驗及論
理法則，而就證據之證明力，專憑已見，任意爭執，殊非適法之第三審上訴理由。又
原判決對上訴人持刀強押翁耀文，翁耀文因驚嚇致心因性猝死等情，已詳細說明其認
定之理由。上訴意旨指摘並未針對原判決所為論斷，依據卷內資料為具體指摘。乃徒
就原判決已明白論斷之事項及原審認事、採證職權之適法行使，任意指摘，更為事實
上之爭執，尚不足據以辨認原判決具備違背法令之形式。其上訴違背法律上程序，應
予駁回。
據上論結，應依刑事訴訟法第三百九十五條前段，判決如主文。
中      華      民      國    八十七    年     十二     月    二十四    日
                              最高法院刑事第九庭
                                  審判長法官  吳  雄  銘
                                        法官  池  啟  明
                                        法官  石  木  欽
                                        法官  王  憲  義
                                        法官  吳  昆  仁
       右正本證明與原本無異
                                              書  記  官
中      華      民      國    八十七    年     十二     月    三十      日
